【裁判字號】    90,易,835
【裁判日期】    901227
【裁判案由】    偽造文書
【裁判全文】
台灣新竹地方法院刑事判決                            九十年度易字第八三五號
    公  訴  人  台灣新竹地方法院檢察署檢察官
    被      告  丙○○
                乙○○
    共      同
    選任辯護人  彭火炎律師
                張玉琳律師
右列被告因偽造文書案件，經檢察官提起公訴（九十年度偵字第二三一七號），本院
判決如左：
    主  文
丙○○、乙○○共同明知為不實之事項，而使公務員登載於職務上所掌之公文書，足
生損害於公眾及他人，各處有期徒刑伍月，如易科罰金，均以佰元折算壹日。
    事  實
一、緣丙○○為甲○○之夫（尚未向戶政機關辦理結婚登記），而乙○○亦明知丙○○為有配偶之人，二人竟連續自民國八十九年六、七月間起，為性行為多次（妨
    害家庭部分經本院另案判決確定），而丙○○、乙○○二人明知其並未舉行結婚
    之公開儀式，竟基於使公務員登載不實事項於職務上所掌之公文書之犯意聯絡，
    先填載二人於九十年二月十八日舉行結婚典禮之不實結婚證書後，於九十年三月
    一日共同持之新竹縣竹東鎮戶政事務所，向戶政事務所之公務員申請為結婚登記
    ，使該戶政事務所不知情之公務員陷於錯誤，將二人「於九十年二月十八日結婚
    」之不實事項，登載於其職務所掌之公文書即戶籍謄本上，足以生損害於甲○○
    及戶政機關對戶籍管理之正確性。嗣經甲○○向戶政機關申請戶籍謄本，始知上
    情。
二、案經甲○○訴由台灣新竹地方法院檢察署檢察官偵查起訴。
    理  由
一、訊之被告丙○○、乙○○二人固不否認二人並未舉行結婚之公開儀式，填寫不實
    之結婚證書後，共同持之新竹縣竹東鎮戶政事務所之公務員申請為結婚登記之事
    實，惟均否認有使公務員登載不實之犯行，被告丙○○辯稱：係為要小孩報戶口
    以及登記打預防針才如此等語，被告乙○○則辯稱：不知丙○○已經結婚，身份
    證上亦無配偶之記載，係為小孩才辦登記的等語。經查：前揭事實，業據被告丙○○、乙○○二人於偵查中以及本院供述明確，經核與告訴人甲○○指述之情形
    相符，此外，復有戶籍謄本、結婚登記申請書、結婚證書在卷可稽，是被告二人
    確有前揭明知為不實之事項，而使公務員登載於職務上所掌之公文書之行為，應
    堪認定；其次，出生登記與結婚登記為戶政事務所個別申請之登記事項，並無規
    定須先為結婚登記後再為子女出生登記之申請，且全民健康保險之預防接種，於
    兒童出生之時起即可依兒童健康手冊辦理，是其間顯並無必然之關係，被告二人
    所辯之詞，委不足採；另被告二人妨害家庭案件，係於九十年一月二日為警查獲
    ，被告二人並於同日製作警訊筆錄，且被告丙○○於九十年二月十六日訊問時亦
    供稱：「他（按指乙○○）只知道我老婆不回來，六月同居就知道我已婚」等語
    之情，亦有警訊筆錄及訊問筆錄在卷可稽，是被告乙○○所辯不知情等語，要不
    足採，綜上，本件事證已臻明確，被告二人犯行堪予認定。
二、核被告二人所為，均係犯刑法第二百十四條之使公務員登載不實事項於職務所掌
    公文書罪。被告二人間，有犯意之聯絡及行為之分擔，為共同正犯。爰分別審酌
    被告二人之素行資料、犯罪動機、目的、手段、犯罪後態度等一切情狀，分別量
    處如主文所示之刑，並均諭知易科罰金之折算標準。
三、據上論斷，應依刑事訴訟法第二百九十九條第一項前段，刑法第二十八條、第二
    百十四條、第四十一條第一項，罰金罰鍰提高標準條例第一條前段、第二條，判
    決如主文。
本案經檢察官吳金棟到庭執行職務。
中      華      民      國    九十      年     十二     月    二十七    日
                              台灣新竹地方法院刑事第二庭
                                  法      官    蘇  嘉  豐
右正本證明與原本無異。
如不服本判決，應於判決送達後十日內向本院提出上訴狀( 應附繕本 )。
                                  書  記  官    賴  寶  合
中      華      民      國    九十      年     十二     月    二十七    日
附錄論罪科刑法條全文：
刑法第二百十四條：
明知為不實之事項，而使公務員登載於職務上所掌之公文書，足以生損害於公眾或他
人者，處三年以下有期徒刑、拘役或五百元以下罰金。


司法院資訊處製作；財團法人民間司法改革基金會備份。
